【裁判字號】    94,抗,879
【裁判日期】    950214
【裁判案由】    假處分
【裁判全文】
臺灣高等法院臺中分院民事裁定        94年度抗字第879號
再  抗告人  丙○○
            甲○○
訴訟代理人  林開福律師
送達代收人  張琴華
相  對  人  乙○○
上列再抗告人等因與相對人間假處分事件，對於中華民國94年12
月28日本院94年度抗字第879號所為裁定，提起第三審再抗告，
本院裁定如下：
    主  文
再抗告駁回。
再抗告程序費用由再抗告人負擔。
    理  由
一、再為抗告意旨略稱：(1)原裁定有違背最高法院48年台抗字第
    18號、81年台抗字第325號判例之顯然違法：查第一審裁定
    於審酌「土地登記謄本、台中市地籍地價圖資料電傳資訊服
    務系爭之查詢資料、本院建物之第一次拍賣公告（93年度執
    字第8247號）、聲明異議狀、民事抗告狀、起訴狀、本院民
    事執行處通知（93年度執字第8247號）、房屋稅額繳款書‧
    ‧‧等」而認本件應供擔保金額為新台幣（下同）19萬8500
    元，依上判例意旨，原屬於第一審法院之職權裁量範圍，而
    非相對人所可任意指摘。詎原審竟據相對人關此擔保金額之
    指摘，而將第一審裁定撤銷，其裁定顯有違前揭判例之違誤
    。(2)原裁定有違背最高法院48年台抗字第142號、63年台抗
    字第142號判例之顯然違法：查相對人之抗告意旨，無非係
    以系爭建物之拍定價額即有119萬元之多，而第一審裁定卻
    僅命再抗告人提供19萬8千9百元之擔保，顯有不當云云。惟
    查，假處分之擔保金額，應依標的物受假處分後，債務人不
    能處分該標的物所受之損害額定之，非以標的物之價值為依
    據，業經上開判例載述甚明。故相對人之前開指摘，顯屬無
    據。詎原審竟據此指摘，而將第一審裁定撤銷，其裁定顯有
    違前揭判例之違誤。(3)原裁定有違背最高法院60年台上字第
    4703號判例之顯然違法：查原審係略以：相對人因本件假處
    分之限制，無法將系爭建物設定抵押，而無從獲得貸款利息
    之優惠，能否謂未因本件假處分而有受損害云云，而將第一
    審裁定撤銷。惟查，相對人購買系爭建物所支出之價金，為
    其取得系爭建物之成本，無論有無本件假處分，其均應支出
    ，顯非因本件假處分所受之損害（兩者間無因果關係）。至
    上開價金之來源，可為自有資金，亦可向銀行貸款取得。若
    為後者，則其所支付於銀行之利息，無論高或低，乃為其取
    得該貸款之對價，而均屬取得系爭建物之成本之一，應無疑
    義，亦即應非所謂因假處分所受之損害。詎原審卻以利息高
    、低間之差額，作為所謂因假處分所受之損害云云，其裁定
    亦顯有違前揭判例之違誤。(4) 原裁定有違背民事訴訟法第
    277條及最高法院42年台上字第170號判例之顯然違法：查相
    對人於原審主張系爭建物已點交予伊，則就此積極之事實，
    依上法文及判例，自應由相對人負舉證之責。即原審於94年
    12月8日庭訊時，亦已命相對人就此負舉證之責。惟相對人
    就此顯未依法舉證，則依上法文及判例，自應為不利於相對
    人之認定。詎原審據此卻得出「系爭建物是否點交未明」之
    認定，並以此為由，將第一審裁定撤銷，其裁定顯有違前揭
    法文及判例之違誤，為其再為抗告理由云云。
二、惟查，經核本院原裁定係援引最高法院48年台抗字第142 號
    判例意旨，以原審法院既認236號建物之課稅現值與相對人
    乙○○因本件假處分所受之損害相當，而准再抗告人丙○○
    、甲○○以該建物之課稅現值即19萬8500元供擔保後，准予
    假處分，然系爭建物之最後拍定價額高達119萬元，何以須
    以課稅現值資為假處分供擔保金額之酌定標準，該課稅現值
    又何以與相對人乙○○資為系爭建物假處分之供擔保金額，
    未據原審說明其認定依據，另相對人乙○○陳明其因本件假
    處分之限制，致連同建物坐落之基地部分無法獲得減免利息
    之優待，能否謂其並未因之受有損害，亦非無研求之餘地，
    而本件142、143號土地及建物，是否點交及其時點如何，兩
    造既有爭執，且本件拍定之標的是否點交，與相對人乙○○
    主張之損害是否成立及損害之起算點，又有絕對之關連，因
    原審裁定尚有未臻明瞭之處，故認有發回重為調查之必要，
    並為兼及兩造之審級利益，而裁定將原審裁定予以廢棄發回
    原審法院更為適當之裁定。
三、再抗告意旨雖援用最高法院48年台抗字第18號、81年台抗字
    第325號判例謂：「法院就債務人因假處分所受之損害，命
    債權人欲供擔保後，其金額多寡應如何認為相當，係法院職
    權裁量之範圍，非當事人所何任意指摘」及63年台抗字第14
    2號判例「法院定擔保金額而為准假處分之裁定者，該項擔
    保係備供債務人因假處分所受之損害，．．．非以標的物之
    價值為依據」，據以指摘本院原違法，但本件拍定物是否完
    成點交及原審職權核定供擔保之課稅金額，是否與債務人不
    能利用或處分該標的物所受之損害相當，事涉事實之認定，
    非關法律適用之問題，應不具法律原則之重要性，本件相對
    人再抗告人就本院職權裁量之事項又未舉證證明本院上開裁
    定有何其他適用法規顯有錯誤之情形，本件再抗告不應准許
    ，爰予駁回。
依民事訴訟法第486條第6項、第436條之3第3項、95條、第78條
，裁定如主文。
中    華    民    國    95    年    2     月    14    日
                    民事第二庭審判長法  官  童有德
                                    法  官  翁芳靜
                                    法  官  謝說容
以上正本係照原本作成。
如不服本裁定應於裁定送達後十日內向本院提出抗告理由狀（須
按照他造人數附具繕本），並繳納抗告費新臺幣1,000元。
                                    書記官  蘇昭文
中    華    民    國    95    年    2     月    14    日
                                                      Ｂ


司法院資訊處製作；財團法人民間司法改革基金會備份。
